【裁判字號】    90,訴,2016
【裁判日期】    901019
【裁判案由】    違反漁業法
【裁判全文】
臺灣高雄地方法院刑事判決                          九十年度訴字第二一六號
    公訴人  臺灣高雄地方法院檢察署檢察官
    被  告  乙○○
    被  告  丁○○
    被  告  丙○○
    被  告  甲○○○○○○
右列被告等因違反漁業法案件，經檢察官提起公訴（九十年度偵字第一四七六三號）
，本院判決如左：
    主  文
乙○○、丁○○共同違反採捕水產動物，不得以使用電氣方法為之之規定，各處有期
徒刑捌月。均緩刑伍年。扣案之電纜線參佰公尺、鐵滾輪壹組、漁網壹件、漁獲物壹
佰伍拾伍公斤變賣所得新臺幣貳萬陸仟貳佰玖拾貳元，均沒收之。
丙○○共同違反採捕水產動物，不得以使用電氣方法為之之規定，處有期徒刑陸月，
如易科罰金，以參佰元折算壹日。緩刑肆年。同前項之扣案電纜線參佰公尺、鐵滾輪
壹組、漁網壹件、漁獲物壹佰伍拾伍公斤變賣所得新臺幣貳萬陸仟貳佰玖拾貳元，均
沒收之。
甲○○○○○○ 共同違反採捕水產動物，不得以使用電氣方法為之之規定，處有期徒刑肆月
，如易科罰金，以參佰元折算壹日。緩刑參年。同第一項之扣案電纜線參佰公尺、鐵
滾輪壹組、漁網壹件、漁獲物壹佰伍拾伍公斤變賣所得新臺幣貳萬陸仟貳佰玖拾貳元
，均沒收之。
    事  實
一、乙○○係高雄市籍編號ＣＴ四─００一六０三號「順東鎰十號」漁船之船長，與
    該船船員丁○○、丙○○、甲○○○○○○ 四人，於民國九十年七月七日九時許，共同
    駕駛順東鎰十號漁船，自高雄縣興達港報關出海作業，於翌日凌晨二時許，到達
    澎湖縣北方海域處（北緯二十四度二十分、東經一一九度四十分），詎渠等明知
    非為試驗研究目的，未經主管機關許可，不得以電氣非法採捕水產動物，竟共同
    基於犯意之聯絡，以該漁船發電機接電纜線連接漁網、鐵滾輪接通電氣之方式，
    ，非法採捕水產動物斑節蝦八十公斤、厚殼蝦六十公斤、雜魚十五公斤。嗣於同
    年月十日二十三時四十分許，在嘉義縣東石外海十二海浬處，為行政院海岸巡防
    署海洋巡防總局第十三海巡隊當場查獲，並扣得前開供採捕所用之電纜線三百公
    尺、鐵滾輪一組、漁網一件及漁獲物斑節蝦八十公斤、厚殼蝦六十公斤、雜魚十
    五公斤，前開漁獲物經警依法變賣，扣除市場管理費，得款新臺幣（下同）二萬
    六千二百九十二元。
二、案經行政院海岸巡防署海洋巡防總局第十三海巡隊移送臺灣嘉義地方法院檢察署
    移轉臺灣高雄地方法院檢察署檢察官查起訴。
    理  由
一、右揭犯罪事實業據被告乙○○、丁○○及丙○○迭於警訊及偵查時坦承不諱，核
    與被告甲○○○○○○ 迭於警訊、偵查及本院審理時所供承之犯罪情節大致相符，並有
    行政院海岸巡防署海洋巡防總局第十三海巡隊執行臨檢紀錄表、搜索扣押證明筆
    錄、順東鎰十號機漁船進出港檢查表及照片六幀附卷可稽，此外，復有被告四人
    供採捕所用之電纜線三百公尺、鐵滾輪一組、漁網一件及漁獲物斑節蝦八十公斤
    、厚殼蝦六十公斤、雜魚十五公斤扣案可資佐證，而前開漁獲物經警依法變賣，
    扣除市場管理費，得款二萬六千二百九十二元，亦有行政院海岸巡防署海洋巡防
    總局第十三海巡隊函及布袋漁市場魚貨拍賣計價單可按。雖被告乙○○、丁○○
    及丙○○三人雖於本院審理時翻異前詞，改口稱前開漁獲物非以電氣方式捕捉，
    扣案之電纜線是漁船故障時，讓其他漁船輸送電源所用，警訊時是因為害怕才承
    認云云，惟渠三人既分別於警訊及偵查時明確供承前開漁獲物係以順東鎰十號漁
    船發電機接電纜線連接漁網、鐵滾輪接通電氣之方式採捕得來，並於本院審理時
    自承警訊及偵查時之自白確出於任意性，且其三人自白之犯罪情節與被告甲○○○○○○ 迭於警訊、偵查及本院審理時所供承之犯罪情節亦大致相符，則被告乙○○、
    丁○○及丙○○三人於警訊及偵查時所為之自白，即足採信。是本件至此事證已
    臻明確，被告四人犯行洵堪認定，應依法加以論科。
二、核被告四人所為，係違反漁業法第四十八條第一項第三款不得使用電氣採捕水產
    動物之規定，應依同法第六十條第一項之規定論處。又被告四人就上開犯行，有
    犯意之聯絡及行為之分擔，應論以共同正犯。爰審酌被告四人之犯罪動機、目的
    、手段，及其生活狀況、品行、智識程度，以電氣方式採捕水產動物，足使電氣
    所及區域內生命力較脆弱之水中生物，如魚、蝦等生物之幼苗死亡，嚴重影響自
    然生態之平衡，並違反水產資源永續經營利用之原則，情節非輕，暨審酌被告乙○○為「順東鎰十號」漁船之船長，被告丁○○、丙○○、甲○○○○○○ 三人僅為船
    員，被告丁○○復曾於八十四年間，因違反漁業法遭臺灣臺中地方法院判處拘役
    六十日，雖未構成累犯，惟未記取教訓，且與被告乙○○、丙○○等人均飾詞卸
    責等一切情狀，分別量處如主文所示之刑，並就被告丙○○、甲○○○○○○ 諭知易科
    罰金之折算標準，以示儆懲。又被告四人前均未曾受有期徒刑以上刑之宣告，有
    臺灣高等法院被告全國前案紀錄表及臺灣高雄地方法院檢察署刑案資料查註紀錄
    表可按，其因一時失慮，偶罹刑典，經此偵審程序後，當知所警惕，信無再犯之
    虞，本院因認所宣告之刑均以暫不執行為適當，併諭知被告乙○○、丁○○緩刑
    五年、被告丙○○緩刑四年、被告甲○○○○○○ 緩刑三年，以啟自新。電纜線三百公
    尺、鐵滾輪一組及漁網一件係被告四人共同以電氣採捕水產動物之漁具，漁獲物
    斑節蝦八十公斤、厚殼蝦六十公斤及雜魚十五公斤，經警依法變賣後已不復存在
    ，變賣所得款項扣除市場管理費，所餘二萬六千二百九十二元與前揭漁具，均已
    扣案，故僅依漁業法第六十八條之規定沒收即以為足，無需為如全部或一部不能
    沒收時，追徵或追繳其價額之諭知，併此敘明。
據上論斷，應依刑事訴訟法第二百九十九條第一項前段，漁業法第六十條第一項、第
四十八條第一項第三款、第六十八條，刑法第十一條、第二十八條、第四十一條第一
項、第七十四條第一款，罰金罰鍰提高標準條例第二條，判決如主文。
中      華      民      國    九十      年      十      月     十九     日
                                臺灣高雄地方法院刑事第七庭
                                  法  官 劉傑民
右正本證明與原本無異。
如不服本判決，應於判決送達後十日內，向本院提出上訴狀。
                                  書記官 黃琬婷
中      華      民      國    九十      年      十      月     十九     日
附錄本案論罪科刑法條全文
漁業法第四十八條第一項第三款
採捕水產動植物，不得以左列方法為之：
三、使用電氣或其他麻醉物。
漁業法第六十條第一項
違反第四十八條第一項各款規定之一者，處五年以下有期徒刑、拘役或併科新台幣十
五萬元以下之罰金。


司法院資訊處製作；財團法人民間司法改革基金會備份。
